臺北高等行政法院判決
　　　　　　　　　　　　　　　　　　 93年度訴字第02894號
　　　　　　　　　　　　　　　.
原　　　告　甲○○
訴訟代理人　蔡坤旺律師
輔　佐　人　乙○○
被　　　告　經濟部智慧財產局
代　表　人　蔡練生（局長）
訴訟代理人　丙○○
　　　　　　己○○
　　　　　　戊○○
參　加　人　日商˙日精ASB機械股份有限公司
代　表　人　丁○○○董事長）.
訴訟代理人　林志剛律師
複　代理人　廖文慈律師
訴訟代理人　庚○○（專利代理人）住台北市○○○路○段125
　　　　　　　　　　　　　　　.
上列當事人間因發明專利舉發事件，原告不服經濟部中華民國93
年7月2日經訴字第09306221510號訴願決定，提起行政訴訟。本
院判決如下：
　　主  文
原告之訴駁回。
訴訟費用由原告負擔。
　　事  實
一、事實概要：
  (一)參加人前於民國（下同，西元除外）84年2月24日以「射出
    延伸吹出成形裝置」，申請專利範圍如附件所示，向經濟部
    中央標準局（88年1月26日改制為經濟部智慧財產局）申請
    新型專利，經該局編為第000000000號審查，於88年11月5日
    審定准予專利，於89年1月1日公告，並於公告期滿後，發給
    發明第110667號專利證書（下稱系爭案）。
  (二)嗣原告於89年8月4日，引證西元1983年5月10日公告之美國
    第4,382,760號專利案（下稱引證1）、西元1982年12月7日
    公告之美國第4,362,498號專利案（下稱引證2）、係西元
    1978年1月24日公告之美國第4,070,428號專利案（下稱引證
    3）、西元1980年12月16日公告之美國第4,239,475號（原處
    分及訴願決定均誤載為4,293,475號）專利案（下稱引證4）
    、西元1983年9月20日公告之美國第4,405,556號專利案（下
    稱引證5）、西元1980年9月23日公告之美國第4,224,263號
    專利案（下稱引證6）、西元1979年4月3日公告之美國第4,
    147,487號專利案（下稱引證7），以系爭案有違核准時專利
    法（下簡稱專利法）第19條、第20條第1項前段、第20條第1
    項第1、2款及第2項之規定，不符發明專利要件，對之提起
    舉發。參加人於90年11月29日提出申請專利範圍更正本，將
    申請專利範圍第7、8、9、10、11、12、13、16、17、18各
    項之原「射出延伸吹出成形裝置」更正為「吹出成形裝置」
    ，案經被告審查，認更正後未造成發明之實質變更，乃依更
    正本審查，於92年12月30日（92）智專3（3）05025字第
    09221310130號專利舉發審定書（下稱原處分）為「舉發不
    成立」之處分。原告不服，提起訴願，遭駁回後，遂向本院
    提起行政訴訟。
二、兩造聲明：
　(一)原告聲明求為判決：
    1.訴願決定、原處分均撤銷。
    2.請求判命被告就原告89年8月4日舉發申請案作成舉發成立
      之行政處分。
    3.訴訟費用由被告負擔。
　(二)被告及參加人聲明求為判決：
    1.駁回原告之訴。
    2.訴訟費用由原告負擔。
三、兩造之爭點：
    被告准予參加人更正系爭案之說明書於法是否有據？系爭案
    是否於申請前已見於刊物或已公開使用？系爭案是否係運用
    申請前既有之技術或知識，而為熟習該項技術者所能輕易完
    成且未能增進功效？
　(一)原告主張之理由：
    1.系爭案更正本之內容，非屬專利法所規定得由專利權人申
      請更正之事項：
      (1)按專利法第67條第1項規定：「發明專利權人對於請准
        專利之說明書及圖式，認有下列情事之一時，得向專利
        專責機關申請更正，但不得變更發明之實質：一、申請
        專利範圍過廣。二、誤記之事項。三、不明瞭之記載。
        」
      (2)原處分第2頁之理由（二）第5行以下指出：「系爭案90
        年11月29日更正本係更正申請專利範圍第7、8、9、10
        、11、12、13、16、17、18各項之原『射出延伸吹出成
        形裝置』更正為『吹出成形裝置』，因為吹出成形裝置
        係為射出延伸吹出成形裝置之部分裝置，其係屬申請專
        利範圍之縮減，由說明書整體內容觀之，應屬誤記事項
        之更正，依專利法第67條第1項第2款之規定，准予更正
        」合先敘明。
      (3)系爭案更正內容，非專利法所稱之「請准專利之說明書
        及圖式」：
        專利法第67條第1項前段所稱得由發明專利權人申請
          更正之「請准專利之說明書及圖式」，依照專利審查
          基準第4章第3節所賦予之定義為：
          A.係指記載於申請專利範圍之請求項，並已審定公告
            核准專利或取得專利權者之發明而言。
          B.並不及於：（一）記載於發明說明中但與核准專利
            之發明屬於不同發明課題之發明；或．．．（三）
            屬核准專利之發明之上位發明者，因為該等發明於
            審定公告後，已屬於第三者可利用之公用領域發明
            ，均不可再納入而成為核准專利之發明。
        系爭案更正本中，係將原核准公告時之申請專利範圍
          第7、8、9、10、11、12、13、16、17、18項，由「
          射出延伸吹出成形裝置」更正為「吹出成形裝置」。
        惟查，系爭案原專利說明書自第4頁至第6頁，明確記
          載該發明所要解決的課題，為以熱胚材方式的射出延
          伸吹出成形機使用上所待解決的各種問題。所謂採熱
          胚材方式的射出延伸吹出成形機，依系爭案原專利說
          明書第4頁第7行之敘述，即業界所稱之「一段式」拉
          吹成型法；而有別於系爭案原專利說明書第3頁倒數
          第4行所述以冷胚材製造容器之「二段式」射出延伸
          吹出成形方法。
        系爭案由「射出延伸吹出成形裝置」更正為「吹出成
          形裝置」，二者在申請專利範圍中所分別揭露之發明
          ，前者為企圖解決一段式射出延伸吹出成形機在使用
          上所會遭遇之困難，後者則僅提供吹出成形之手段，
          對照於其專利說明書，已可顯見「更正前後之申請專
          利範圍分屬截然不同之發明課題」，而應非屬專利法
          第67條規定中所稱可得更正之事項。
      (4)系爭案之更正已「變更發明之實質」：
        按專利法第67條第1項中所稱之「變更發明之實質」
          ，專利審查基準第4章第4節中明確例示其具體態樣之
          一為：「以記載於發明說明中而不屬於涵蓋在核准專
          利之發明專利範圍內之發明，例如將．．．其他實例
          之發明，取代原核准專利之發明。
        被告於原處分內明確指出系爭案更正本中有多項申請
          專利範圍，係將「射出延伸吹出成形裝置」更正為「
          吹出成形裝置」；同時也指出該「吹出成形裝置」為
          原「射出延伸吹吹出成形裝置」之部分裝置。
        惟查，系爭案將更正前申請專利範圍中之限制條件「
          射出延伸」予以刪除，而僅保留其餘之「吹出成形裝
          置」，參照其專利說明書前揭內容已可顯見，更正前
          後之二個不同裝置，實為系爭案中之二個獨立的實施
          例，且「吹出成形裝置」應為「射出延伸吹出成形裝
          置」之上位發明，該系爭案更正本內容已符合於審查
          基準所例示之變更核准發明實質之態樣，依法應不得
          准予其更正。
      (5)系爭案更正本之內容，已「擴大原請准發明之專利範圍
        」：
        專利法第67條第1項第1款中規定得由專利權人申請更
          正之事項中，其限縮「申請專利範圍過廣」之態樣，
          依專利審查基準第4章第3節之定義為：
          A.在不構成實質變更下，刪減申請專利範圍之請求項
            或縮減請求項之範圍。
          B.縮減請求項之範圍，係指不改變核准專利之發明實
            質下，將請求項原來之某一或某些部，進一步引述
            專利說明書之發明說明有記載之細節部分而形成細
            部限縮。
        原處分之理由（二）指出系爭更正本中，將諸多申請
          專利範圍，由「射出延伸吹出成形裝置」更正為「吹
          出成形裝置」，因為該「吹出成形裝置」為原「射出
          延伸吹出成形裝置」之部分裝置，其係屬申請專利範
          圍之縮減，．．．依專利法第67條第1項第2款之規定
          ，准予更正。
        系爭案之更正本中，將原申請專利範圍所界定之「射
          出延伸吹出成形裝置」中之「射出延伸」要件刪除，
          而替換以「吹出成形裝置」。參照前揭審查基準之論
          述，可見：
          A.該更正本僅刪除原申請專利範圍中之「射出延伸」
            限制要件，其更正事項既不是刪減請求項之項數，
            更不是縮減原請求項之範圍。
          B.該更正本僅刪除原申請專利範圍中之「射出延伸」
            限制要件，並不是對原申請專利範圍之細節部分做
            進一步之引述或限縮，因此，並不符法律上所規定
            之限縮申請專利範圍之態樣。系爭案更正本中所為
            之更正內容，按其情節，並非專利法第67條第1項
            第1款所規定得申請更正之事項，因此，被告准予
            其更正之處分是否妥適應有商榷之餘地。
      (6)系爭案更正本之內容，非屬「誤記之事項」之更正：
        專利法第67條第1項第2款所規定得申請更正之「誤記
          之事項」，依專利審查基準第4章第3節之定義為：誤
          記之事項，一般泛指熟悉該項技術者根據他們普遍共
          同具備的知識，就能客觀的從專利說明書的整體內容
          及上下文中，即辨識出有顯不正確的錯誤內容，同時
          亦不需多加思考就知道如何更正和回復該錯誤的原意
          ，因此解讀時亦不致影響瞭解實質內容者之此等事項
          。
        原處分之理由（二）指出系爭案更正本中，將諸多申
          請專利範圍，由「射出延伸吹出成形裝置」變更為「
          吹出成形裝置」，因為該「吹出成形裝置」為原「射
          出延伸吹出成形裝置」之部分裝置，．．．由說明書
          整體內容觀之，應屬誤記事項之更正。
        惟查，系爭案之說明書，由第3頁至第6頁之間記載其
          發明背景與用以解決所遭遇課題者為一射出延伸吹出
          成形裝置，第7頁中則指出屬該射出延伸吹出成形裝
          置其中一部分之吹出成形裝置，係用以加強雛型頸部
          下方之加熱效率，以及利用溫度緩和時期予以調溫。
          而且，系爭案之日文本說明書中亦有相同之記載。由
          於，各該「射出延伸吹出成形裝置」與「吹出成形裝
          置」分別為系爭案說明書中所列舉之二個可實施部分
          ，因此在閱讀其說明書時，其二者間並沒有任何「不
          需多加思考就知道如何更正與回復」之「顯不正確的
          錯誤內容」。參照前揭審查基準之規定與論述，可見
          系爭案更正本中所為更正之內容，並非法律上所准予
          之「誤記之事項」，因此應依法否決其更正。
        再者，被告於舉發理由中稱更正本「屬申請專利範圍
          之縮減」，同時又稱「屬誤記事項之更正」；惟按前
          揭專利法及審查基準之論述，專利法第67條第1項第1
          款似無與第2款同時適用之情況，被告究竟是以何條
          款准予系爭案更正，亦有重新詳為審酌之必要。
      (7)訴願決定第5頁內表示：「經查系爭案90年11月29日申
        請專利範圍更正本，係將申請專利範圍第7、8、9、10
        、11、12、13、16、17、18各項之原『射出延伸吹出成
        形裝置』與『吹出成形裝置』，以吹出成形裝置為射出
        延伸吹出成形裝置之部分裝置，係屬申請專利範圍之縮
        減，由說明書整體內容觀之，應屬說明書事項之更正，
        符合專利法第67條第1項第2款之規定」；惟並未附任何
        理由，況如前所述，「射出延伸吹出成形裝置」與「吹
        出成形裝置」，二者在申請專利範圍中所分別揭露之發
        明，前者為企圖解決一段式射出延伸吹出成形機在使用
        上所會遭遇之困難，後者則僅提供吹出成形之手段，對
        照於其專利說明書，已可顯見「更正前後之申請專利範
        圍分屬截然不同之發明課題」，而應非屬專利法第67條
        規定中所稱可得更正之事項。
    2.系爭案在未為真正「申請專利範圍之減縮」前，其第1、2
      、7、8、9、13、15、18、20獨立項及其餘附屬項，並無
      新穎性：
      (1)按，專利法第19條固規定：「稱發明者，謂利用自然法
        則之技術思想之高度創作。」惟「申請前已見於刊物」
        、「有相同之發明或新型申請在先並經核准專利者」，
        以及「運用申請前既有之技術或知識，而為熟習該項技
        術者所能輕易完成．．．」不得申請取得發明專利，復
        為同法第20條第1項第1、2款與同條第2項所明定。
      (2)訴願決定認為系爭案之特徵在於：雛型成形站（下稱A
        元件）；及吹出成形站，由雛型延伸吹出成形為容器（
        下稱B元件）；移送站，其將雛型移送至吹出成形站（
        下稱C元件）；雛型成形站包含循環輸送物，將隔開配
        罝之芯模況輸送途徑間歇循環輸送（下稱D元件）；射
        出成形站，對止輸送之芯模做壓複驅動之射出窩模（下
        稱E元件）；取出部，使芯模對雛型做脫模驅動（下稱F
        元件）；吹出成站係藉由射出芯模脫模後每經過移送站
        ，使模斷的溫度分布被緩和並吹出成形為容器（下稱G
        元件）。
      (3)惟引證1具有元件B、C、D、E、F、G；引證2具有元件C
        、D、E、F、G；引證3具有元件B、C、D、E、F、G。關
        於此可由圖式及專利範圍觀之可明。
      (4)從而B、C、D、E、F、G元件部分乃先前技術，屬運用申
        請前既有之技術或知識並不具新穎性，參加人其專利存
        在之範圍，須將相關之獨立項併成一項才得為有效的取
        得專利，非每一元件均可成為一獨立有效之專利。
      (5)被告在專利權人未將專利範圍限縮成A、B、C、D、E、
        F、G元件全部需具備前（as a whole），即為舉發不成
        立，並不符合新穎性之基本要求。關於此專利權人之00
        000000號專利，簡言之，乃將A元件機器及B、C、D、E
        、F、G元件機器，本須分兩段即兩部機器運作，為簡易
        之合併，成為業界所稱之「一段式」拉吹成型法。其專
        利之特徵自只存在於A元件與B、C、D、E、F、G元件合
        併整體存在。（as a whole）
      (6)訴願決定書雖表述：「惟以引證1所指之間歇動作如第3
        欄所述者，係屬載具於吹出站之停止動件而言，並非於
        加熱部和吹出成形部間之停止，且該引證之加熱部與成
        形部間之空間並未賦予系爭案所述之停止，俾使雛形溫
        度趨於均勻，分佈之技術運用。而系爭之水平輸送路徑
        略成矩形狀，其不同於引證1之垂直輸送路徑之配置．
        ．．」然系爭案固有此特徵乃與眾不同，但若眾多元件
        已為習知技術，則整體而言，其專利範圍僅存在A、B、
        C、D、E、F、G元件整體之全部。
    3.系爭案更正本所揭發明，非為「高度創作」且不具「進步
      性」要件：
      (1)專利法第19條規定：「稱發明者，謂利用自然法則之技
        術思想之高度創作。」專利法第20條第2項規定：「發
        明係運用申請前既有之技術或知識，而為熟習該項技術
        者所能輕易完成時，．．．仍不得依本法申請取得發明
        專利。」
      (2)專利審查基準第1-2-20頁中指出，判斷發明是否能輕易
        完成時，（1）准予將二件或二件以上不同文獻之全部
        內容或其各該文獻之部分內容、或同一文獻之各不同部
        分內容相互組合，（2）准予將先前技術（prior art
        ）之各片斷部分相互組合，以判斷申請專利之發明是否
        具有突出的技術特徵或顯然的進步。專利審查基準同一
        頁中，亦復指出判斷進步性時，「應依據申請專利範圍
        之請求項所載發明．．．申請專利範圍之請求項有二項
        以上時，應就每一請求項各別判斷其進步性。」
      (3)系爭案如前所述，其B、C、D、E、F、G之元件早已為習
        知技術，僅將A元件與該B、C、D、E、F、G部分之整體
        相合併，然由引證4圖式觀之，系爭案A元件部分之雛型
        成形站，已存在該引證案。果然，參加人僅將A元件部
        分與B、C、D、E、F、G元件整體簡單合而為一，亦非為
        「高度創作」且不具「進步性」。
    4.「射出延伸吹出成形裝置」更正為「吹出成形裝置」由說
      明書觀之，並非屬誤記事項之更正，亦非申請專利範圍之
      縮減。
      (1)按所謂「實質變更之認定原則」，乃指倘若發明或創作
        說明、圖式或申請專利範圍的補充或修正技術內容超出
        原申請時所提出的說明書內所記載的範圍，或添加原說
        明書內所沒有的部分，且該部分為該行業者並無法從原
        說明書「直接且單義地推導而出」（derivable
        directly and unambiguously）時，則為實質變更。所
        謂「該行業者可直接且單義導出之事項」具體而言包括
        下述兩種情況：a、．．．。b、藉補正對發明說明或圖
        式所記載有刪除事項時，就該行業者而言，由當初說明
        書或圖式所記載事項的任一或兩者綜合來看，該刪除之
        意味很清楚，並且不會意味其他事項。」（黃文儀專利
        實務第2冊第2版第467頁參照。）
      (2)換言之，藉補正對發明說明或圖式所記載有刪除事項時
        ，其刪除之目的僅在刪除，並無意味其他事項。
      (3)參加人將「射出延伸」、「吹出成形裝置」一段式之機
        器改成「吹出成形裝置」兩段式之機器，乃有其特殊之
        用意，蓋若為「吹出成形裝置」則任何與該「吹出成形
        裝置」之射出機，均為修正後之專利範圍所涵蓋，倘為
        「射出延伸」「吹出成形裝置」，則其他「吹出成形裝
        置」二段式之機器即非在專利範圍內。
    5.系爭案「實質變更」之理由：
      (1)參加人在說明書內之表述均為「射出延伸」「吹出成形
        裝置」一段式機器之描述。其之所以改為「吹出成形裝
        置」二段式之文字，乃因其另案二段式之機器恐有敗訴
        之可能，故而於系爭案中將「射出延伸」「吹出成形裝
        置」一段式之機器，改為「吹出成形裝置」兩段式之機
        器，以擴大其保護範圍。
      (2)系爭「射出延伸吹出成形裝置」發明專利範圍第1項內
        所言「雛型成形站」「移送站」「循環輸送站」「射出
        成形站」「取出站」等以動作區分之構件，在任何塑膠
        吹出成型裝置均具備該動作，並無特殊之地方，亦即不
        具新穎性及進步性。換言之，塑膠吹出成型裝置，通常
        依動作分可分為（1）雛型成形（2）循環輸送（3）加
        熱（4）吹出成形（五）取出等，前述之步驟為任何塑
        膠吹出成型裝置所必備，系爭案就前述動作之敘述並無
        特殊之處。
      (3)如其專利範圍2所言「一種射出延伸吹出成形裝置其特
        徵為具有：雛型成形站．．．：前述吹出成形站係包括
        ：『第2循環輸送部，將由前述雛型成形站經前述移送
        站移送之前述雛型，沿第2輸送途徑『間歇性』循環輸
        送，及吹出成形站，具有受停止於前述第2輸送途徑中
        之前述雛型壓模之吹出模，藉由n（１≦n≦N）個前述
        雛型同時吹出成形為n個前述容器。』」就該專利範圍
        第2獨立項而言，系爭案比較特殊之點在於「第2輸送途
        徑間歇性循環輸送」及「同時吹出成形為n個前述容器
        」，惟：
        第2輸送途徑間歇性循環輸送，並無特殊之處，蓋於
          加熱動作，通常須停頓以方便加熱，故間歇性為必然
          現象。
        同時吹出成形為n個前述容器，乃一段式「射出延伸
          吹出成形裝置」所獨有之現象，於二段式「吹出成形
          裝置」僅能依序進料，並無同時吹出成形為n個前述
          容器（雛型容器）之可能，從而可見參加人申請專利
          之構想原在一段式之「射出延伸吹出成形裝置」，其
          更正為「吹出成形裝置」不僅與前述專利範圍之部分
          不符，並因而擴張專利範圍之內容及於二段式之塑膠
          吹出成形裝置，實有違反專利法之準則。
    6.被告於可專利要件中進步性之審查時，未逐項審查各申請
      專利範圍獨立項是否有進步性。系爭案可簡分為雛型成形
      站（循環輸送部、射出成形部、取出部）、吹出成形站（
      芯模經過移送站）、移送站等。若就系爭案公告之獨立項
      ，逐一說明，本件未具進步性之理由如下：
      (1)第1項（更正本為第1項）：原處分理由書第5頁第（9）
        項，被告僅就本項專利範圍所揭結構與引證4做比較。
        顯見，被告僅審查此項申請專利範圍之新穎性，並沒有
        將系爭案說明書所自行揭露之習知技術，結合該引證4
        後再審查其進步性。也沒有審查此項專利範圍未能解決
        其說明書中所述習知技術之缺失，而是否有不具產業上
        利用性之違法。
      (2)第2項（更正本為第2項）：原處分理由書第5頁第（9）
        項，被告僅就本項專利範圍所揭結構與引證4做比較。
        原處分理由書第5頁第（10）項，被告僅就本項專利範
        圍所揭結構與引證4做比較。被告並沒有結合引證4或5
        ，或結合具有循環輸送部之各該引證1或2或3其中之一
        ，再進行審查此項專利範圍是否具有進步性。
      (3)第7項（更正本為第7項）：原處分理由書第5頁第（8）
        、（11）項，被告就本項專利範圍所揭結構與引證4做
        比較。本項專利範圍其與引證6、7間之差異，僅在於其
        第2加熱器可對雛型之頸部附近加熱（系爭案專利範圍
        參照），惟在吹出成形機上利用垂直或水平加熱器對雛
        型各部位進行加熱手段，早已為公知習用之技術，此項
        專利範圍應非專利法所稱具高度技術性之發明思想或手
        段。
      (4)第8項（更正本為第8項）：原處分理由書第5頁第（10
        ）項，被告僅就本項專利範圍所揭結構與引證5做比較
        。顯然，被告僅審查本項專利範圍相對於引證5之新穎
        性的有無，卻沒有結合引證2與引證2，以審理其是否為
        具有進步性之發明。
      (5)第9項（更正本為第9項）：原告曾於原舉發理由書第3
        頁以下，以及舉發補充理由書第6、7頁中，一再陳明本
        項專利範圍不具進步性之理由。惟被告並未於原處分理
        由書中記載是否已對本項專利範圍進行審查以及其是否
        具有可專利性之審定。
      (6)第16項（更正本為第15項）：原處分理由書第5頁第（7
         ）項，被告僅就本項專利範圍所揭結構與引證2做比較
        。原告曾於原舉發理由書第3至5頁，以及舉發補充理由
        書第6頁與第5頁中，一再陳明本項專利範圍基於引證1
        以及引證2、3之先前技術，而可證明其不具進步性之理
        由。惟被告即僅審查本項專利範圍相對於引證2是否具
        有新穎性，並沒有依舉發理由所述，結合各該引證以審
        查其是否具有進步性。
      (7)第21項（更正本為第20項）：原處分理由書第5頁第（7
        ）項，被告僅就本項專利範圍所揭結構與引證2做比較
        ，並指出本項專利範圍中所述之雛形成形站、移送站皆
        未見於引證2，因此應具有新穎性。事實上，各該雛形
        成形站與移站之基本結構，即可見於引證4，縱然不同
        機種之設備其外形即隨之而略有不同，然從機械結構與
        使用功效方面觀之，本項專利範圍應不具進步性。
　(二)被告主張之理由：
    1.查就原申請專利範圍第7至13項及16至18項各項內容，均
      未涉及「射出成形」之任何裝置，而就原申請專利範圍第
      1項而言即具有雛形成形站，其包含射出成形站；系爭案
      90年11月29日申請專利範圍更正本，係將申請專利範圍第
      7、8、9、10、11、12、13、16、17、18各項之原「射出
      延伸吹出成形裝置」更正為「吹出成形裝置」，以吹出成
      形裝置為射出延伸吹出成形裝置之部分裝置，係屬申請專
      利範圍之縮減，由說明書整體內容觀之，應屬誤記事項之
      更正，且於更正後未造成發明之實質變更。
    2.在新穎性判斷之領域中所謂「相同之發明」係指兩發明之
      技術內容完全相同或屬上下位概念而言，系爭案存在待機
      部等特徵與各引證案不同，且可使雛形溫度趨於均勻，相
      較於各引證案（如舉發審定理由），系爭案確具技術思想
      之創新，難謂不具新穎性或不具進步性，起訴理由皆不足
      採。
    3.系爭案係一種「射出延伸吹出成形裝置」，其補充理由
      主張申請專利範圍第2項之「第2輸送途徑間歇性環輸送」
      及「同時吹出成形為N個前述容器」，乃一段式「射出延
      伸吹出成形裝置」所獨有之現象，於二段式「吹出成形裝
      置」僅能依序進料，並無同時吹出形成N個容器之可能，
      並主張系爭案申請人申請專利之構想原在一段式之「射出
      延伸吹出成形裝置」，其更正為「吹出成形裝置」後係擴
      張專利範圍之內容云云。
    4.惟查系爭案之申請專利範圍第2項的標的於更正前後皆為
      「一種射出延伸吹出成形裝置」，且未於更正時對於該申
      請項之內容提出任何修正，故應無前述補充理由所指情事
      。
    5.系爭案90年11月月29日更正本係將原申請專利範圍第7、
      8、9、10、11、12、13、16、17、18各項之原「射出延伸
      吹出成形裝置」更正為「吹出成形裝置」，其中更正之各
      項並無前揭補充理由所稱之「同時吹出成形為N個前述容
      器」之敘述，故補充理由之主張難成立。另查前述補充理
      由所稱之申請人於申請專利時之「構想」，乃係原告臆測
      之詞，難以客觀判斷，原告所訴，皆不足採信。
　(三)參加人主張之理由：
    1.查被告准予參加人將系爭案申請專利範圍第7、8、9、10
      、11、12、15、16、17項所誤載之錯誤發明名稱「射出延
      伸吹出成形裝置」，更正為正確發明名稱「吹出成形裝置
      」乙節，絕無如原告之行政訴訟理由所稱有變更發明實質
      及擴大範圍，而違反專利法第67條第1項的情事。其理由
      如下：
      按更正申請專利範圍，其更正後的請求項之發明實質有無
      變更，以及所請範圍有無擴大，係依據更正後的請求項中
      所載的技術內容來斷定，而非依據其更正後之發明名稱來
      斷定。尤其在原載發明名稱有誤，僅更正為正確發明名稱
      ，並未更動原載之技術內容隻字片語之下，根本就不會變
      更其發明實質及擴大其請求範圍。茲以系爭案之申請專利
      範圍第7項為例，說明如下：系爭案申請專利範圍第7項之
      發明名稱，原誤載為「射出延伸吹出成形裝置」，而更正
      後之正確發明名稱為「吹出成形裝置」。在此項更正過程
      中，並未更動該第7項原載之技術內容隻字片語，亦即仍
      保有該第7項原載之技術內容的實質及範圍。則依據其更
      正發明名稱後之該第7項技術內容來判斷，其更正後所載
      的技術內容，既然完全是更正前原載的技術內容，顯見該
      第7項僅將誤載之「射出延伸吹出成形裝置」發明名稱，
      更正為正確之「吹出成形裝置」發明名稱，並不會變更其
      發明實質，亦不會擴大其請求範圍，該項之更正自無違反
      專利法第67條第1項規定。
    2.次查，原告主張系爭案之申請專利範圍第7、8、9、10、
      11、12、15、16、17等項的「射出延伸吹出成形裝置」名
      稱，非屬「誤記之事項」乙節，亦與事實不符。蓋系爭案
      之申請專利範圍第7、8、9、10、11、12、15、16、17等
      項的技術內容，皆僅屬於「吹出成形裝置」的技術內容，
      而未涉及「射出延伸」的技術內容，故上開各項原載的「
      射出延伸吹出成形裝置」名稱，確屬「誤記之事項」，故
      被告准予依專利法第67條第1項規定，將該名稱更正為「
      吹出成形裝置」，應無不合之處。
    3.復查，被告認定原告所舉之引證難以證明系爭案不具進步
      性的理由，係舉該舉發引證所針對之請求項中的技術內容
      相對應，以證明舉發引證並未揭示有該請求項中的某某技
      術內容，從而認定該舉發引證尚難謂系爭案不具進步性者
      ，其中並未牽扯到該請求項的發明名稱，顯見被告准予更
      正系爭案申請專利範圍第7、8 、9、10、11、12、15、16
      、17項的發明名稱為「吹出成形裝置」乙節，是否有違專
      利法第67條第1項規定，並不影響被告所為舉發不成立的
      審定結果。何況確如上面所說明者，被告准予更正發明名
      稱，並不會導致變更發明實質及擴大請求範圍，而未違反
      專利法第67條第1項規定，且該條項規定又非得以據以提
      出舉發之條項，則原告一再舉該條項規定據以主張原處分
      違法，顯然毫無道理。（按原告在行政訴訟狀僅主張系爭
      案不具進步性，且在94/8/17準備程序亦以口頭表示放棄
      不具新穎性的主張在案）。
    4.再查，原告係以各別的引證，主張系爭案的各別請求項不
      具進步性者，而被告之審定理由，即以該各別的引證所針
      對的各別請求項中的技術內容相對應，而認定該各別請求
      項的發明難謂不具進步性。則原告對某一請求項之審定不
      服，自應針對被告就該項之審定理由提出不服的訴訟理由
      ，而非另行將所有引證（即包括引證1、2、3、4）籠統集
      合，而籠統地謂系爭案不具進步性。例如：原告僅舉引證
      3，據以主張系爭案申請專利範圍第7項不具進步性，而其
      主張理由係為該第7項之加熱器已揭示於引證3，並未涉及
      其他引證。則原告如認為被告對該第7項認定「系爭案係
      將第2加熱器配置於雛型頸部，且該項技術特徵未見於證
      據3，而該特徵可有助於雛型之頸部延伸，難謂系爭案不
      具進步性」的理由，有不合理的情事時，自應針對該第7
      項之審定理由提出反駁，而非另行將所有引證（包括引證
      1、2、3、4）籠統集合，而僅籠統謂系爭案（非僅謂申請
      專利範圍第7項）不具進步性。由此可見，原告之訴訟理
      由實極含糊籠統，究其原因無非在藉詞混淆事實，拖延訴
      訟的進行罷了，應無足取。
    理  由
一、原告起訴主張：系爭案於90年11月29日更正本將原申請專利
    範圍第7、8、9、10、11、12、13、16、17、18各項之原「
    射出延伸吹出成形裝置」更正為「吹出成形裝置」應屬變更
    發明之實質，系爭案於更正前，申請專利範圍第1、2、7 、
    8、9、13、15、18、20項及其附屬項不具新穎性，系爭案更
    正本所揭示之發明不具進步性，原處分於法顯有違誤，為此
    訴請如聲明所示云云。
二、被告則以：系爭案原申請專利範圍第7至13項及16至18項各
    項內容，均未涉及「射出成形」之任何裝置，是參加人將各
    項之原「射出延伸吹出成形裝置」更正為「吹出成形裝置」
    ，係屬申請專利範圍之縮減，由說明書整體內容觀之，應屬
    誤記事項之更正，且於更正後未造成發明之實質變更，自應
    准許之；且系爭案較於各引證案（如舉發審定理由），確具
    技術思想之創新，難謂不具進步性，原處分並無違誤等語置
    辯。
三、本件兩造及參加人對於事實概要欄所述之事實均不爭，此有
    訴願決定、原處分、專利再審查審定書及中華民國專利公報
    附於本院卷暨專利舉發申請書、發明專利說明書及其圖式、
    更正本及美國專利公報附於原處分卷可稽，堪認為真實。
四、按專利法第19條規定：「稱發明者，謂利用自然法則之技術
    思想之高度創作。」第20條規定：「（第1項）凡可供產業
    上利用之發明，無下列情事之一者，得依本法申請取得發明
    專利：一、申請前已見於刊物或已公開使用者。但因研究、
    實驗而發表或使用，於發表或使用之日起6個月內申請專利
    者，不在此限。二、有相同之發明或新型申請在先並經核准
    專利者。三、申請前已陳列於展覽會者。但陳列於政府主辦
    或認可之展覽會，於展覽之日起六個月內申請專利者，不在
    此限。（第2項）發明係運用申請前既有之技術或知識，而
    為熟習該項技術者所能輕易完成時，雖無前項所列情事，仍
    不得依本法申請取得發明專利。」又按同法第71條第1款及
    第72條第1項後段規定，違反第19條至第21條或第27條規定
    者，任何人得附具引證，向專利專責機關舉發之。依以上規
    定可知，系爭案有無違反專利法情事而應不予專利，依法應
    由舉發申請人附具引證證明之，倘其引證足以證明系爭案有
    違專利法之規定，被告自應為舉發成立，撤銷專利權之處分
    。是本件之爭執，本即在於系爭案是否於申請前已見於刊物
    或已公開使用？系爭案是否係運用申請前既有之技術或知識
    ，而為熟習該項技術者所能輕易完成且未能增進功效？又本
    件尚有一尤待先予釐清之爭執，在於被告准予參加人更正系
    爭案之說明書於法是否有據？
五、經查：
  (一)按專利法第67條第1項規定：「發明專利權人對於請准專利
    之說明書及圖式，認有下列情事之一時，得向專利專責機關
    申請更正，但不得變更發明之實質：一、申請專利範圍過廣
    。二、誤記之事項。三、不明瞭之記載。」由以上規定可知
    請准專利於取得專利權後復更正其專利說明書及圖式，本即
    為專利法所允許，只要合於上開之法定要件，無論是發明專
    利權人主動更正請准專利之說明書及圖式，或者於他人對之
    提起舉發時，專利權人依專利法第73條準用第44條規定，於
    答辯時，一併更正請准專利之說明書或圖式，或者依專利專
    責機關指示而更正之。是本件應續論究者在於系爭案之更正
    ，是否屬申請專利範圍過廣或誤記事項之更正，且未變更發
    明之實質？
  (二)按被告90年6月19日公告之專利審查基準第1-2-19頁規定：
    「因此，當補充修正、更正之事項，有下列之情事之一者，
    即構成實質變更：（一）不屬於『核准專利之說明書或圖式
    』所揭示的範圍其判斷方式，可參照第11頁至第13頁審定公
    告前實質變更之原則。例如：將核准專利之說明書（包括申
    請專利範圍）或圖式以外的事項，以補充修正、更正方式而
    成為專利說明書（包括申請專利範圍）或圖式以內的事項，
    而該事項非屬熟悉該項技術者可直接推導，或者在核准專利
    之申請專利範圍中，增加了新的內容，致超出『核准專利之
    說明書或圖式』所記載之範圍者，即構成實質變更，不允許
    得補充修正、更正之。（二） 導致或造成變更核准專利之
    發明之實質：1.增加記載於發明說明中之構成要件以限縮核
    准專利之發明範圍，卻形成與原核准專利之發明分屬不同發
    明課題之發明。2.以記載於發明說明中而不屬於涵蓋在核准
    專利之發明專利範圍內之發明，例如將核准專利之發明之上
    位發明或其他實例之發明，取代原核准專利之發明。」「（
    一）申請專利範圍過廣：申請專利範圍由獨立項及附屬項等
    請求項所集合而成，獨立項應載明申請專利之標的、構成及
    其實施之必要技術內容、特點（專施16‧II），而附屬項應
    包括所依附項目之全部技術內容，並敘明所依附項目外之技
    術特點（專施16‧III）。因此，申請專利範圍任一請求項（
    尤其是獨立項）所記載之內容，必須在專利說明書或圖式中
    能獲得支持，若不能由原審定公告之專利說明書或圖式獲得
    支持，即屬原審定公告之申請專利範圍有過廣事由。此外，
    其記載不具體而顯得過於籠統時，亦屬之。申請專利範圍因
    過廣需限縮時，不得擴張任一請求項之範圍或增加申請專利
    範圍之請求項，而係就有過廣事由之該任一請求項，予以刪
    除或者縮減其範圍，以確保原申請案仍可准予專利或原專利
    權可繼續維持之。」「（二）誤記之事項：發明專利說明書
    或圖式，尤其是申請專利範圍的內容，一經公告後即成為官
    方出刊的專利文獻，由於係屬官方刊物，其內容應當以正確
    無誤為規範，所以專利文獻內容有因疏忽原因而發生誤記事
    項時，申請人有義務補充修正成正確的內容，以改正明確誤
    記之事項，使得專利文獻內容沒有瑕疵和不明之處。」「所
    謂誤記之事項，一般泛指熟悉該項技術者根據他們普遍共同
    具備的知識，就能客觀的從專利說明書的整體內容及上下文
    中立即識別出有明顯不正確的錯誤內容，同時亦不需多加思
    考就知道如何更正和回復該錯誤的原意，因此解讀時亦不致
    影響了解實質內容者之此等事項，即屬誤記事項。例如專利
    說明書或圖式中之字詞、語句或語法錯誤、文字錯誤和打字
    錯誤等，或使用之技術用語、量測單位、數據數量、科學名
    詞、翻譯名詞，前後記載不一致或者筆誤，或者說明書記載
    之構件圖號與圖式標示該構件圖號彼此不能契合等。」核以
    上規定與專利法之立法目的「鼓勵、保護、利用發明與創作
    ，以促進產業發展」（專利法第1條參照）相符，被告於審
    查系爭案是否實質變更時資為依據與基準，依法自值尊重，
    合先敘明。
  (三)查依系爭案修正前之說明書第8頁第11行至第16行記載：「
　  本發明又一目的，在於提供一種吹出成形裝置，可將雛型的
    頸部下方領域，以良好效率加熱，而得設定於吹出成形適溫
    。本發明又一目的，在於提供一種吹出成形裝置，可以緩和
    雛型內外壁之溫度差，再利用其溫度緩和時期而調溫至吹出
    適溫後，即可吹出成形。」第11頁倒數第3行至第13頁倒數
    第5行記載：「申請專利範圍第7項是一種吹出成形裝置，將
    頸部朝下的倒立狀態或該頸部朝上的正立狀態輸送之雛型，
    於輸送入吹出成形部之前，在加熱部多以加熱，其中該加熱
    部具有：複數第一加熱器，在該雛型輸送途徑側面，按垂直
    方向間隔設置，分別沿該雛型輸送方向延伸；反射板，在該
    雛型輸送途徑區域內，配置在該第一加熱器對向；複數第二
    加熱器，在該雛型輸送途徑兩側，沿該雛型輸送方向延伸；
　　其特徵為，該第二加熱器垂直方向之高度位置，設定在與該
    雛型之該頸口附近的吹出成形對象領域對面位置。……
　　申請專利範圍第8項之發明具有：支持雛型間歇性循環移動
    之輸送構件；加熱部，具有沿該雛型輸送方向延伸之加熱器
    ；無論驅動構件，在該加熱部的至少加熱區，沿該輸送方向
    跨越；驅動部，將該無端驅動構件，沿一定進行方向驅動；
　　其特徵為，該輸送構件具有與該無端驅動構件嚙合旋轉之旋
    轉驅動構件，以及與此旋轉驅動構件一體旋轉之雛型支持部
    ，其中，在與該旋轉驅動構件嚙合位置的該無端驅動構件行
    進方向，設定在與該雛型輸送方向之反向者。……申請專利
    範圍第9項之發明是一種吹出成形裝置，令雛型經由加熱部
    ，間歇性輸送至吹出成形部，該加熱部在該雛型輸送途徑側
    面，設有沿該雛型輸送方向延伸之加熱器，其特徵為：在該
    加熱部和該吹出成形部間之該輸送途徑，設有備用部，該雛
    型在此至少停止一次，以備輸送入該吹出成形部。……」是
    說明書所指稱之第7、8、9項（含其附屬項第10、11、12、
    13項），均僅係「吹出成形裝置」，反觀說明書關於第1、2
    項（含其附屬項第3、4、5、6項）或第14項（含其附屬項第
    15項）之敘述，均明白指稱「射出延伸吹出成形裝置」，是
    系爭第7、8、9、10、11、12及13項關於「射出延伸」之記
    載顯係誤記。又查依修正前之申請專利範圍第16項記載：「
    一種射出延伸吹出成形裝置，係針對於將雛型加熱後吹出成
    形為容器之射出延伸吹出成形裝置，其特徵為具有：支持前
    述雛型或前述容器而將其輸送的複數輸送構件；及使前述複
    數輸送構件沿略呈矩形狀的輸送途徑做循環輸送的無端狀驅
    動構件；及將自外部所供應的前述雛型，移送給前述輸送途
    徑上的前述輸送構件的第1移交部；及將被前述輸送構件所
    支撐的前述雛型予以加熱之加熱部；及將被加熱的前述雛型
    吹出成形為前述容器的吹出成形部；及將被吹出成形後之前
    述容器移交給裝置外部的第2移交部；及裝設於前述各個輸
    送構件之被導引構件；以及沿著前述輸送途徑被配置，當前
    述輸送構件被輸送時抵接於前述被導引構件，而將前述輸送
    構件加以輸送導引的導引構件。」其並未描述具有「雛型成
    形站，以射出成形雛型」之特徵，與其他獨立項如第1、2項
    或第14項均有明確描述「雛型成形站」之特徵，顯不相同，
    是系爭案申請專利範圍第16項關於「射出延伸」之記載亦顯
    係誤記。
  (四)綜上，原告將系爭案上開誤記部分予以更正，且核係將申請
    專利範圍減縮，並未致系爭案為實質變更，被告准許系爭案
    之更正，於法自屬有據。
六、再查：
  (一)按被告83年11月25日公告之專利審查基準第1-2-5頁至第
    1-2-6頁規定：「（二）新穎性判斷之基本原則：1.作為新
    穎性判斷對象之發明，為申請專利範圍之『請求項所載發明
    』。2.申請專利範圍應就每一請求項目逐項判斷其新穎性，
    但可不需對每一請求項目各自逐項作成審定。3.判斷發明有
    無新穎性時應以新型之技術內容比對是否相同（含能由熟習
    該項技術者直接推導）為準。不相同即具有新穎性；相同即
    不具新穎性。」第1-2-19頁規定：「〔既有之技術或知識〕
    ，係指申請當日之前，已見於國內外刊物或已公開使用之技
    術、知識。故於申請當日之後，始公開或公告於刊物之技術
    、知識，在判斷發明之進步性時，則不列入考慮。〔熟習該
    項技術者〕，係指虛擬一具有申請專利當時知道該發明所屬
    技術領域之既有技術及知識之人，其可用研究、開發等一般
    技術性手段（指依據既有之技術或知識之基礎，經由邏輯分
    析、推理或試驗而得之技術手段），並發揮一般創作能力，
    例如：選擇材料或變更設計，使當時該發明所屬技術領域之
    技術水準，化為其本身之知識的人而言。〔輕易完成〕係指
    不能超越熟習該項技術者所可預期的技術上的一般發展，且
    單單可由先行技術推論而完成者。亦即，申請專利之發明具
    有突出的技術特徵或顯然的進步時，即認為超越熟習該項技
    術者所可預期的技術上的一般發展，而非所能輕易完成者。
    」第1-2-20頁「判斷進步性之基本原則」規定：「3.判斷發
    明有無進步性時，應確定依據發明所屬技術領域，以及申請
    專利當時之技術水準……以研判發明之技術手段之選擇與結
    合，如其選擇與結合具有困難度，並非為熟習該項技術者所
    能輕易完成者，即具有進步性；反之，如為熟習該項技術者
    基於引證資料所能輕易完成者，則不具進步性。」「判斷發
    明是否能輕易完成時，准予將2件或2件以上不同文獻之全部
    內容或其各該文獻之部分內容、或同一文獻之各不同部分內
    容相互組合，准予將先前技術 ( prior art)之各片斷部分
    相互組合，以判斷申請專利之發明是否具有突出的技術特徵
    或顯然的進步。惟其組合，以熟習該項技術者於申請當時（
    若有主張優先權者，則指有效優先權日），所能輕易完成者
    為限。」核以上規定與專利法之立法目的亦屬相符，被告於
    審查系爭案是否具有新穎性及進步性時資為依據與基準，依
    法自值尊重，亦先敘明。
  (二)查原處分以：引證1包含有供應部、加熱部、吹塑成形部、
    取出部與輸送雛型胚材之鏈條狀運送部，其與系爭案之相同
    點在於同具有加熱部與吹出成形部，且同具有循環輸送的無
    端驅動構件；其與系爭案相異在於引證1屬垂直輸出式的循
    環輸送，於輸送路徑上僅有下邊的輸送路徑被使用於加熱部
    、吹出成形部及取出部，其單邊之配置方法不同於系爭案，
    且較浪費空間；系爭案在加熱部和吹出成形部之間的輸送路
    徑上設有待機部，使雛型至少停止一次，以待機送入吹出成
    形部，俾使雛型溫度趨於均勻分佈，該技術特徵未揭示於引
    證1；且系爭案的水平輸送路徑略成矩形狀，可使裝置整體
    較小型化；引證1之裝置結構與技術特徵不同於系爭案，故
    引證1尚難證明系爭案不具可供產業上利用性、新穎性或進
    步性。引證2公告日期早於系爭案申請日，並據以主張系爭
    案申請專利範圍第16項之各主要元件及組合關係同於引證2
    。惟查舉發補充理由書中所稱之第16項應為系爭案90年11月
    29日更正後之第15項，該引證2並未完全揭示系爭案之無端
    狀驅動構件，且未揭示系爭案之第一移交部及第二移交部與
    略呈矩形的輸送路徑之技術特徵，難謂系案不具新穎性。舉
    發理由另主張系爭案申請專利範圍第21項僅係將申請專利範
    圍第1項中各組件安排在同一機台、其技術已包含於引證2云
    云。惟查該第21項係為90年11月29日更正本之第20項，其所
    揭示之雛形成形站，以射出成形雛形及移出雛形之移送站皆
    未見於引證2，難謂系爭案不具新穎性。舉發補充理由另主
    張系爭案申請專利範圍第7項之加熱器已揭示於引證3。惟系
    爭案係將第二加熱器配置於雛型頸部，且該項技術特徵未見
    於引證3，而該特徵可有助於雛型之頸部延伸，難謂系爭案
    不具進步性。引證4不具有系爭案之循環輸送部及移送站等
    技術特徵，難謂系爭案申請專利範圍第1、2項不具進步性。
    引證5不具系爭案之循環輸送的裝置特徵，難謂系爭案申請
    專利範圍第1、8項不具進步性。系爭專利之第二加熱器係配
    置在雛型之頸部，有助於雛型之延伸成形，然該項技術特徵
    未見於引證6、7兩案，難謂系爭案不具進步性。是原處分關
    於新穎性及進步性之認定，核均係依前揭之說明而為審查，
    於法並無不合。
  (三)至原告主張並無可採，茲說明如下：
    1.依系爭案關於習知技術及發明所要解決的課題記載：「
    　由雛型（胚材）吹出成形容器，有冷胚材方式或所謂二段
      方式，以及熱胚材方式或所謂一段方式等方法。在任何情
      況下，容器吹出成形所必要的雛型射出成形，至少必須有
      規定雛型外壁的射出窩模，和規定雛型內壁的射出芯模。
      此外，將此射出窩模和射出芯模壓模，以射出成形雛型後
      ，必須維持壓模狀態，將雛型冷卻到可脫模的溫度。尤其
      是以冷胚材（二段）方式而言，此雛型的脫模溫度必須很
      低，以致增加射出成形循環時間，造成生產效率的惡化。
      即，射出窩模和射出芯模將雛型脫模後，使雛型落下，進
      行取出時，必須將雛型冷卻到充分低的脫模溫度，使雛型
      與其他構件接觸亦不會變形。惟以冷胚材方式而言，分成
      雛型成形步驟，以及由此雛型吹出成形容器之步驟，故吹
      出成形循環時間不會影響射出成形的循環時間，可是在冷
      胚方式上，一旦冷卻到室溫的雛型必須再加熱，在能量效
      率觀點言，較熱胚材為遜色。另方面，從保持射出成形熱
      的雛型，吹出成形瓶之熱胚材（一段）方式的射出延伸吹
      出成形機，是由全循環中最費時間的射出成形循環時間而
      決定裝置全體的成形循環時間。因此，若射出成形所需時
      間長，會發生裝置全體產能下降的問題。惟以熱胚材方式
      言，胚材雛型溫度雖較冷胚材方式為高，但脫模溫度有其
      限度，無法如願加快射出成形循環。因此，提高雛型的脫
      模溫度，將雛型從射出芯模脫模時，雛型因密接於芯模，
      而發生捲曲等脫模不良情事。而射出芯模在脫模後，限制
      雛型變形的構件已不存在，由於偏溫或熱收縮等造成變形
      ，無法取出按照設計的雛型。此外，因射出芯模的冷卻不
      充分者，尤其是雛型內壁，因冷卻不足引起結晶化，會取
      出胴部不透明的雛型。另外，雛型在射出芯模和射出窩模
      完全冷卻之前（雛型保持可吹出成形的溫度狀態）取出，
      然後加以吹出成形時，會有下述問題。（A）如不提高內
      壓（保持射出壓力）者，在雛型射出窩模側會發生沾污，
      得不到均勻溫度的雛型。因此，此雛型在吹出成形之際，
      得不到厚度分佈均勻的成形品。（B）如提高內壓（保持
      射出壓力）者，澆口部和雛型末端部（例如頸部）會發生
      壓力差，成為高壓的雛型底部側殘餘應力很大的雛型。因
      此，在吹出成形之際，得不到厚度分佈均勻的成形品。
      （C）雛型在射出芯模和射出窩模狀態冷卻時，雛型在冷
      卻進行中附帶背離射出窩面的方向收縮。因此，在雛型的
      外周壁面，即發生與射出窩接觸部份和不接觸部份，因雛
      型冷卻速度相差而形成溫度不均勻。因此，此雛型在吹出
      成形之際，即無法獲得厚度均勻的成形品。似此，習知熱
      胚材方式若不以射出窩模和射出芯模將雛型充分加以冷卻
      ，則得不到良好的吹出特性或瓶特性。因此，雛型的射出
      成形費時，裝置的產量也降低。」「作為胚材方式的射出
      延伸吹出成形機的其他問題，有待解決的有下述各種問題
      。其一是，為提高產量如增加射出成形雛型同時成形個數
      N，在吹出窩模非形成與同數N個相對應於瓶外形之窩不可
      。吹出成形機所用金屬模當中，雖以吹出窩模最為昂貴，
      惟其價格是大約與窩數成比例增加。即使昂貴的金屬模只
      要能提高操作率即仍然合算，惟如上述，裝置全體的循環
      時間受到射出成形循環時間之限制而無法縮短，所以吹出
      窩模的單位窩之操作率自然會下降。又，若增加同時吹出
      成形之個數者，不但吹出窩模的窩數而已，連延伸桿﹑吹
      出芯模，及其支持或驅動機構亦必加大，導致裝置大型化
      ，價格提高。」「其他習知問題有，若不能從雛型完全拉
      出射出芯模，即無法取出雛型，無法用旋轉式射出成形裝
      置將雛型從射出成形部輸送到下一步驟。如此將雛型從射
      出芯模完全拉出驅動時，會加長拉出衝程，增加裝置的整
      體高度等問題。」「此外，另有其他問題是，在旋轉輸送
      型吹出成形機進行熱胚材方式的吹出成形時，被射出成形
      的雛型即被轉動輸送而輸送到吹出成形部。於是，例如在
      吹出成形部發生異常時，乃不得不停止雛型的射出成形。
      可是，射出成形部一旦停動時，要再啟動需要長時間準備
      。因為射出裝置﹑熱流道型等都需要許多樹脂加熱機構的
      緣故。因此，如上所述，除了裝置全體產量無法提高外，
      一旦發生異常時，裝置的準備啟動需要許多時間，會更加
      降低生產效率。」
    2.查系爭案較諸各引證案不同之裝置特徵已經被告於原處分
      敘明，且其依其上開各項技術內容手段達成其所稱之目的
      ：提供一種射出延伸吹出成形裝置確保雛型的冷卻時間，
      同時縮短射出成形循環時間，因而縮短裝置全體的循環時
      間，減少吹出型窩數以降低成本，同時提高吹出型操作率
      ；產生具有熱胚材方式的熱能效率，而兼具有冷胚材方式
      的雛型溫度分佈安定性；即使提高從射出窩模脫模之雛型
      的脫模溫度，仍可防止偏溫或變形，而且在將雛型自射出
      芯模脫模之前可充分冷卻，然後安定於吹出成形適溫，進
      行吹出成形；可利用射出芯模和射出窩模在雛型內外壁溫
      度差緩和狀態，加以吹出成形者；可將容量1～3公升的常
      用中型容器，以高效率吹出成形；提供一種吹出成形裝置
      ，可將雛型的頸部下方領域，以良好效率加熱，而得設定
      於吹出成形適溫；緩和雛型內外壁之溫度差，再利用其溫
      度緩和時期而調溫至吹出適溫後，即可吹出成形；提供一
      種射出延伸吹出成形裝置，在裝置準備啟動時，不進行無
      謂的吹出成形，或在吹出成形部有異常時，不必停止裝置
      全體之操作等，是被告認系爭案具進步性，洵屬有據。
七、綜上所述，原告之主張，尚非可採，原處分認系爭案無審定
    核准時專利法第98條不予新型專利之事由，就參加人之舉發
    申請為不成立之審定，認事用法，並無違誤，訴願決定，遞
    予維持，亦無不合，原告訴請如聲明所示，為無理由，應予
    駁回。
八、兩造其餘之陳述，於判決結果不生影響者，不予一一論述。
    附此敘明。
據上論結，本件原告之訴為無理由，爰依行政訴訟法第98條第3
項前段，判決如主文。
中　　華　　民　　國　　94　　年　 　9　　月　 22  　 日
                  第三庭審判長法  官　王　立　杰
                              法  官　黃　本　仁
                              法  官　王　碧　芳
上為正本係照原本作成。
如不服本判決，應於送達後20日內向本院提出上訴狀並表明上訴
理由，如於本判決宣示後送達前提起上訴者，應於判決送達後20
日內補提上訴理由書（須按他造人數附繕本）。
中　　華　　民　　國　　94　　年　 　9　　月　 22  　 日
          　　　　  　　　　　書記官  葉  瑩  庭
